【裁判字號】    88,易,570
【裁判日期】    891013
【裁判案由】    傷害等
【裁判全文】
臺灣新竹地方法院刑事判決                        七八十八年度易字第五七號
    公  訴  人  臺灣新竹地方法院檢察署檢察官
    被      告  丁○○
    選任辯護人  徐國楨律師
    被      告  甲○○
    被      告  庚○○
右列被告等因重利案件，經檢察官提起公訴（八十八年度偵字第三五六○號），本院
判決如左：
    主    文
丁○○共同傷害人之身體，處有期徒刑陸月，如易科罰金以參佰元折算壹日。扣案之
行動電話0000000000號壹具沒收。
甲○○、庚○○共同傷害人之身體，各處有期徒刑肆月，如易科罰金，均以參佰元折
算壹日。
    事    實
一、丁○○基於基於概括犯意，自八十七年十一月下旬某日起，在新竹市等地，以在
    報紙分類廣告上刊登「小額借款，電話0000000000號（丁○○所有）
    」之方式，招攬需款孔急、輕率或無經驗之人來電借款，而以新台幣（下同）每
    萬元日息二百元（即日息二分）之高利出借，嗣於八十七年十二月二十八日，貸
    予戊○○六萬元，預扣十天利息一萬二千元（公訴人誤為每一萬元收取利息一萬
    二千元），期間已繳付六千五百元利息；至八十八年四月二日止又連續貸予不詳
    姓名者一人金錢，均以十日為一期，按上述利率收取與原本顯不相當之重利。其
    中並要求借款人簽發借貸金額二倍之本票一張作為借款憑據，且交付身份證明文
    件作為質押（戊○○所簽發之本票、身分證等物，經丁○○於未查獲前返還戊○○），丁○○並要求戊○○就位於新竹市東香里九鄰芝柏八一號住處與其簽立房
    屋租賃契約書，以供擔保。嗣於八十八年四月二日上午十時許，丁○○夥同甲○○、庚○○，至戊○○上述住處，欲向戊○○索取利息及本金共計二十七萬元，
    因戊○○無金錢足供清償，引起丁○○不滿，竟與不知情之甲○○、庚○○二人
    （此二人重利部分業經公訴人不起訴處分確定）基於傷害之犯意聯絡，由丁○○
    率先以徒手毆打、甲○○、庚○○則以拳腳踢打戊○○，致戊○○受有左眼瘀傷
    等傷害，三人並以此強暴方式，強行搬走戊○○所有之電視機、錄放影機各一台
    、茶壺四箱等物，以供為上開債權之擔保，而妨害戊○○行使上開物品之權利。
    嗣經戊○○報警循線查獲丁○○等三人，並扣得上述電視機等物，始得悉上情。
二、案經戊○○訴由新竹市警察局移送台灣新竹地方法院檢察署檢察官偵查起訴。
        理  由
一、訊據被告丁○○、甲○○、庚○○對於右揭事實均坦白承認，核與被害人戊○○
    於警訊、檢察官偵查中，本院訊問時指述情節均相符合，復有房屋租賃契約書一
    份、診斷證明書一紙、上開電視機、錄放影機各一台、茶壺四箱均經返還於被害
    人戊○○，亦有贓證物品認領保管收據一紙足憑，此外，另有被告丁○○所有供
    借款聯絡用之0000000000號行動電話一具扣案可憑，事證明確，被告
    三人之犯行均堪認定，應予依法論科。
二、核被告丁○○所為，係犯刑法第三百四十四條之重利罪。被告丁○○二次重利犯
    行，時間緊接，方法相同，觸犯構成要件相同之罪名，顯皆係基於概括犯意為之
    ，依連續犯規定論以一罪，並依法加重其刑。被告丁○○、甲○○、庚○○以傷
    害之方式，強行取走戊○○上開物品之行為，係犯刑法第二百七十七條第一項之
    傷害罪、第三百零四條第一項之強制罪，被告三人就上揭傷害、強制犯行，有犯
    意之聯絡及行為之分擔，皆為共同正犯；被告三人傷害戊○○、強行取去戊○○
    上述財物之目的即在於取得重利，被告丁○○所犯上開三罪間、被告甲○○、庚○○所犯上揭二罪間，均有方法目的、原因結果之牽連關係，皆應從一重之傷害
    罪論處。公訴人認被告丁○○所犯重利、傷害二罪間犯意各別，行為不同，應分
    論併罰，尚有未洽，應予更正。另公訴人雖僅就被告庚○○強制罪部分之犯行提
    起公訴，然被告庚○○確有毆打戊○○之事實，已據其於警、偵訊及本院訊問時
    供時在卷，互核與共同被告甲○○於警訊所供、被害人戊○○於警訊、本院訊問
    時所指情節均相符合，且此部分犯行因與前揭論罪科刑之強制罪部分，有牽連犯
    裁判上一罪之關係，本院自得併予審酌，附此敘明。爰審酌被告三人均年富力強
    ，竟不思上進，迭以高利剝削他人，非但紊亂金融體制，且以暴力討債對被害人
    亦造成損害，然兼衡其等均年輕識淺，思慮不週，犯後坦承犯行，尚有遷善之念
    等一切情狀，分別量處如主文所示之刑，並均諭知易科罰金之折算標準。
三、行動電話0000000000號為丁○○所有，且為供犯罪所用之物，業據被
    告丁○○供明在卷，應依法宣告沒收。
四、移送併辦意旨（即八十八年度偵字第四八九九號）略以：丁○○、庚○○，於八
    十八年一月七日，招攬需款孔急、輕率無經驗之丙○○，貸予其新台幣（下同）
    十萬元，而以每萬元日息二百五十元（即日息二點五分）之高利出借，預扣十天
    利息二萬五千元，並以丙○○本人及其父乙○○之身分證、自小客車行照為質押
    ，另簽發金額十六萬元、三萬元之本票各一張，供為債權之擔保，其間已繳交二
    十五萬元之利息，惟丁○○、庚○○仍於八十八年六月十五日下午三時許，夥同
    姓名年籍不詳綽號「小張」之男子，共三人，持刀至丙○○位於新竹縣竹南鎮崎
    頂里尖山十八之八號住處，強押丙○○至苗栗縣竹南鎮崎頂海水浴場逼討債務，
    因認被告丁○○、庚○○另涉有刑法第三百四十四條之重利、第三百零二條之妨
    害自由罪嫌等語。按犯罪事實應依證據認定之，無證據不得推定其犯罪事實，刑
    事訴訟法第一百五十四條定有明文。又告訴人之指述，係以使被告受刑事追訴為
    目的，是其陳述是否與事實相符，仍應調查其他證據以資審認，最高法院著有五
    十二年台上字第一三○○號判例足供參照。經查：移送併辦意旨認被告二人涉有
    上開罪嫌，無非係以告訴人丙○○及其父乙○○之證詞，為惟一論據。惟本件告
    訴人於警訊時指稱，係於八十八年一月七日見中國時報所刊登之報紙連絡電話0
    000000000與丁○○聯絡借款等語（見第四八九九號偵查卷第十一頁反
    面、第十二頁），而其於檢察官偵查中另指稱，係八十八年二月份看報紙聯絡被
    告借款等語（見同上偵查卷第四十四頁），其所指述之借款時間即有不符，且經
    本院多次要求告訴人提出該報紙，告訴人均陳稱已尋得報紙，然自始至終均無法
    提出上述報紙以實其說，另經本院向遠傳電信股份有限公司索取上開行動電話裝
    機人資料，其上所記載之持機人係己○○（因身分證字號不合邏輯，顯係編纂而
    無法查得真正持機人），亦無法證明係被告二人所有；再告訴人於警訊時指陳，
    係綽號「小張」之男子拿出刀子一把抵住伊，庚○○亦有入屋強押之等語（見上
    述偵查卷第十二頁反面），於檢察官偵查時又改稱：「到我家有二個人，一個人
    開車，一個進房押我的是庚○○，他拿著一把尖銳之物体抵住我的背部」，所指
    進入其家中之人及持刀之人互相矛盾，瑕疵甚多。而證人乙○○則證稱：「有二
    個人開一部車，一個人在車內，一個人下來跟我講話，就是庚○○，他拿一把尖
    刀，我於是報警」（見同上偵查卷第四十五頁），本院訊問時證稱：「當時有二
    個人下車來我家，車上還有人，二個人下車後用刀子押走我兒子」（本院八十九
    年三月二十三日訊問筆錄），亦有瑕疵，且互核與丙○○指述被害情節不相符合
    ，再參以證人即承辦本案之苗栗縣警察局竹南分局大同派出所警員辛○○證稱，
    當天雖有接獲報案稱告訴人遭押走，但至伊住處則無人在家等語，是證人乙○○
    既有以電話報案，何以未在家中等侯警員？此益見證人及告訴人所言均與常情相
    違，而有瑕疵。另佐以告訴人曾至崎頂海水浴場修理監視器等物，而當時丁○○
    係該海水浴場之現場經理之事實，業據證人即海水浴場售票員萬金鑾到庭結證明
    確（本院八十九年九月二十七日訊問筆錄），然告訴人於其所指稱之遭被告丁○○等人強押至崎頂海水浴場之日（即八十八年六月十五日）後，未幾即同年月二
    十五日竟至該海水浴場領取修理款一萬零五百元之事實，亦有現金支出傳票一紙
    附卷足憑，則被告丁○○果有強押告訴人之事實，告訴人豈敢再至該處領款？被
    告丁○○何以未以該款抵償告訴人所積欠之款項？此外，本案經告訴人報警處理
    後，承辦檢察官復於偵查中簽發搜索票命警搜索上述崎頂海水浴場及丁○○住處
    ，惟均未搜得丙○○所指述之本票、身分證等物，有搜索扣押筆錄附卷可憑（見
    偵查卷第六十二頁）。依上所述，告訴人及證人之指述俱有瑕疵，且與事證不相
    吻合，公訴人所舉之證據不足以明被告二人犯罪，此外本院復查無其他積極證據
    足認被告二人確有公訴人所指之重利及妨害自由犯行，揆諸首揭說明，既無積極
    證據足認被告二人有重利及強制罪犯行，不能證明被告犯罪，惟此部分既未經公
    訴人起訴，復與前開論罪科刑部分，無連續犯裁判上一罪之關係，本院自不得審
    酌，應退由公訴人另行偵辦。
據上論結，應依刑事訴訟法第二百九十九條第一項前段，刑法第二十八條、第三百四
十四條、第二百七十七條第一項、第三百零四條第一項、第五十五條、第四十一條、
第三十八條第一項第二款，罰金罰鍰提高標準條例第一條前段、第二條，判決如主文
。本案經檢察官章京文到庭執行職務。
中      華      民      國    八十九    年      十      月     十三     日
                                台灣新竹地方法院刑事第一庭
                                      法  官    滕  治  平
右正本證明與原本無異
如不服本判決應於送達後十日內向本院提出上訴狀
                                      書記官    彭  玟  源
中      華      民      國    八十九    年      十      月     十三     日
附錄本案論罪科刑法條：
刑法第三百四十四條、第二百七十七條、第三百零四條
刑法第二百七十七條
傷害人之身體健康者，處三年以下有期徒刑、拘役或一千元以下罰金。
犯前項之罪因而致人於死者，處無期徒刑或七年以上有期徒刑，致重傷者，處三年以
上十年以下有期徒刑。
刑法第三百零四條
以強暴、脅迫使人行無義務之事或妨害人行使權利者，處三年以下有期徒刑、拘役或
五百元以下罰金。
刑法第三百四十四條：
乘他人急迫、輕率或無經驗貸以金錢或其他物品，而取得與原本顯不相當之重利者，
處一年以下有期徒刑、拘役或科或併科一千元以下罰金。


司法院資訊處製作；財團法人民間司法改革基金會備份。
